臺灣高等法院臺南分院刑事判決
110年度交上易字第404號
上  訴  人  臺灣嘉義地方檢察署檢察官
上  訴  人  
即  被  告  羅玟婷

上列上訴人等因被告過失致重傷害案件，不服臺灣嘉義地方法院
110年度交易字第47號中華民國110年5月31日第一審判決（起訴
案號：臺灣嘉義地方檢察署110年度偵字第499號），提起上訴，
本院判決如下：
    主  文
原判決撤銷。
乙○○犯過失傷害致人重傷罪，處有期徒刑伍月，如易科罰金，以
新臺幣壹仟元折算壹日。緩刑貳年。
    事  實
一、乙○○於民國109年7月13日15時27分許，駕駛車牌號碼000-00
    00號自用小客車(下稱A車)，從其嘉義縣○○鄉○○村○○○00號之
    居所停車庫起駛欲左轉往灣橋方向，而進入嘉159線道路29.
    3公里處時，本應注意前後左右來車，並讓行進中之車輛優
    先通行，而依當時天候晴，日間自然光線，柏油路面乾燥、
    無缺陷，道路無障礙物且視距良好等情狀，並無不能注意之
    情事，然其疏未注意，即貿然起駛，適有甲○○騎乘車牌號碼
    000-0000號普通重型機車(下稱B車)，沿上開道路慢車道，
    由灣橋往鹿滿方向直行至同一地點，待發現乙○○所駕駛之A
    車時，因反應時間不足而煞車不及，以致A、B兩車發生碰撞
    ，致甲○○人車倒地受傷，經送醫急診住院，並於同日施行右
    足蹠骨顯微重建手術與右蹠骨、楔狀骨、跗蹠關節跗橫關節
    開放性復位內固定手術及右股骨骨骼牽引手術，嗣於同年7
    月17日施行左肩開放性復位內固定及右股骨閉鎖性復位內固
    定手術及右足跗橫關節截肢手術，並於治療後經診斷受有右
    蹠骨壓砸傷併近乎截肢、右股骨幹骨折、左肩大結節撕脫性
    骨折和旋轉肌腱撕裂等傷害，已達嚴重減損一肢機能之重傷
    程度。
二、案經甲○○訴由嘉義縣警察局竹崎分局報告臺灣嘉義地方檢察
    署檢察官偵查起訴。
    理  由
壹、程序部分（證據能力）：
    按被告以外之人於審判外之陳述，雖不符刑事訴訟法第159
    條之1至第159條之4之規定，而經當事人於審判程序同意作
    為證據，法院審酌該言詞陳述或書面陳述作成時之情況，認
    為適當者，亦得為證據；當事人、代理人或辯護人於法院調
    查證據時，知有刑事訴訟法第159條第1項不得為證據之情形
    ，而未於言詞辯論終結前聲明異議者，視為有前項之同意，
    刑事訴訟法第159條之5第1項、第2項分別定有明文。經查，
    本判決下列所引用被告以外之人於審判外之陳述（包括書證
    ），檢察官及被告乙○○於本院審理中均表示不爭執其證據能
    力，同意作為證據等語（見本院卷第65-67頁），亦未於言
    詞辯論終結前爭執其證據能力並聲明異議，本院審酌上開證
    據資料製作時之情況，尚無違法不當及證明力明顯過低之瑕
    疵，亦認為以之作為證據應屬適當，揆諸前開規定，認前揭
    證據資料有證據能力。至本判決所引用之非供述證據，檢察
    官及被告於本案言詞辯論終結前，均未爭執其證據能力，且
    查無非法或不當取證之情事，復為證明本件犯罪事實所必要
    之重要關係事項，認均有證據能力，合先敘明。
貳、實體部分：
一、認定犯罪事實所憑之證據及理由：
㈠、上揭犯罪事實，業據被告乙○○於原審及本院審理時坦承不諱
    （見原審卷第97、133、139、140頁；本院卷第68-69、112
    頁），核與證人即告訴人甲○○於警詢及偵查中之證述相符（
    見警卷第7-11頁；偵卷第11頁）。此外，復有嘉義縣警察局
    竹崎分局道路交通事故現場圖、道路交通事故調查報告表㈠㈡
    、戴德森醫療財團法人嘉義基督教醫院診斷證明書（見警卷
    第13-16、45頁）、監視器錄影畫面截圖、行車紀錄器錄影
    畫面截圖、道路交通事故照片及A、B兩車之車輛詳細資料報
    表（見警卷第19-43、53-54頁）在卷可稽。
㈡、按行車起駛前，應顯示方向燈，注意前後左右有無障礙或車
    輛行人，並應讓行進中之車輛行人優先通行，道路交通安全
    規則第89條第1項第7款定有明文。經查，被告係考領有汽車
    駕駛執照之成年人，有證號汽車駕駛人查詢結果（見警卷第
    51頁）在卷可憑，其當知悉上開規定，並應予注意遵守。又
    本案事故發生當時天候晴，日間自然光線，柏油路面乾燥、
    無缺陷、無障礙物、視距良好，客觀上並無不能注意之情事
    ，有前揭道路交通事故調查報告表㈠及道路交通事故照片（
    見警卷第15、20-23、39-42頁)在卷可憑。然被告駕駛A車於
    起駛前，未注意自其左方騎乘B車而來之告訴人甲○○，疏未
    禮讓甲○○所騎乘之B車優先通行，以致A、B兩車發生碰撞，
    並致甲○○受有上開傷害，顯見被告駕駛A車之際未遵守上開
    規定，自有應注意、能注意而不注意之過失責任甚明。再者
    ，本案經交通部公路總局嘉義區監理所嘉雲區車輛行車事故
    鑑定會鑑定，亦認：被告駕駛自用小客車由路旁起駛，未讓
    行進中之車輛先行，為肇事原因；甲○○駕駛普通重型機車無
    肇事因素等情，有交通部公路總局嘉義區監理所110年4月29
    日嘉監鑑字第1100000601號函檢送之該鑑定會嘉雲區000000
    0案鑑定意見書（見原審卷第105-108頁）附卷可參，益證被
    告就本案交通事故之發生具有過失無訛。
㈢、按稱重傷者，謂毀敗或嚴重減損一肢以上之機能，刑法第10
    條第4項第4款定有明文。經查，告訴人甲○○確因本案交通事
    故受有前揭事實欄所載傷害，其中右蹠骨壓砸傷併近乎截肢
    之傷害，已嚴重減損其右肢之機能，此有上開診斷證明書及
    原審於110年5月17日當庭所拍攝之甲○○人右下肢(右腳掌切
    除)照片（見原審卷第143-144頁）在卷可佐，堪認甲○○所受
    傷害已達重傷之程度。而被告上開過失行為與甲○○重傷害結
    果間具有因果關係，亦屬明確。
㈣、綜上所述，堪認被告前揭任意性自白核與事實相符，堪以採
    信，本案事證明確，被告上開過失致重傷害之犯行，堪予認
    定，應予依法論科。
二、論罪：
㈠、核被告所為，係犯刑法第284條後段之過失致人重傷害罪。
㈡、被告於肇事後，留在事故現場，主動向到場處理之員警供承
    其為肇事者乙節，有嘉義縣警察局竹崎分局鹿滿派出所道路
    交通事故肇事人自首情形紀錄表（見警卷第47頁）在卷可查
    ，堪認其本案犯行符合自首之要件，爰依刑法第62條前段規
    定，減輕其刑。
參、撤銷改判之理由及量刑：
一、撤銷改判之理由：
    原判決以被告罪證明確，因而予以論罪科刑，固非無見。惟
    查：被告於原審判決後已於110年8月23日與告訴人甲○○成立
    調解，約定由被告於110年9月30日前，給付甲○○新臺幣（下
    同）600萬元(不含強制險)，甲○○同意本院對被告從輕量刑
    並為緩刑之宣告，被告並已依約如數給付完畢等情，有本院
    110年8月23日110年度附民移調字第47號調解筆錄、被告刑
    事陳報狀所附之付款資料及本院公務電話查詢紀錄表(見本
    院卷第85-86、95、97、101頁）存卷可稽。原審未及審酌上
    情，因而量處被告有期徒刑6月，並諭知如易科罰金，以1,0
    00元折算1日，所為刑之量定，稍嫌過重，容有未洽。被告
    上訴意旨，據此認為原審量刑不當，為有理由；檢察官上訴
    意旨，認被告為本件交通事故之肇事原因，告訴人甲○○無肇
    事因素，並因此受有前揭重傷害，而承受身體、心理上之極
    大痛苦，並造成其日常生活上之不便，被告迄今卻仍未與甲
    ○○達成和解或履行其賠償責任，應認其犯後態度不佳，原審
    上開量刑，實屬過輕，惟原判決已審酌刑法第57條多款科刑
    標準，及甲○○因本件交通事故受有前述重傷害，嚴重減損其
    右肢之機能，需依賴輔具方才得以行動，影響其往後之日常
    生活及工作至鉅，再考量被告坦承犯行，然因雙方就賠償金
    額之意見仍有歧異，以致迄今未能達成和解之犯後態度，另
    甲○○就本案交通事故無過失等情而為上開量刑，況被告於原
    審判決後已與甲○○成立調解，並已依上開約定如數給付甲○○
    ，甲○○復同意本院對被告從輕量刑並為緩刑之宣告，是檢察
    官之上訴並無理由。然原判決既有上開違誤，自屬難以維持
    ，自應由本院將原判決予以撤銷改判，期臻妥適。
二、量刑：
㈠、爰審酌本件被告未曾受刑之宣告，堪認其素行尚佳，有臺灣
    高等法院被告前案紀錄表（見本院卷第119頁）存卷足參，
    其於本件車禍發生之過失程度、過失情節，且為肇事原因，
    告訴人甲○○於本件車禍之發生並無過失，本件車禍事故造成
    甲○○受有前揭重傷害，被告所為應予非難；又考量被告於原
    審及本院審理時均坦承犯行，犯後態度尚佳，且於本院審理
    時已與甲○○成立調解，並已依上開約定如數給付甲○○，甲○○
    復同意本院對被告從輕量刑並為緩刑之宣告，詳如前述；另
    兼衡被告自陳五專畢業之智識程度，使用網際網路販售生活
    用品為業，已婚，需扶養父親及1名未成年子女，家庭經濟
    狀況小康之家庭生活狀況（見原審卷第140頁）等一切情狀
    ，量處如主文欄第2項所示之刑，並諭知易科罰金之折算標
    準，以示懲儆。
㈡、緩刑宣告：
    末查被告未曾因故意犯罪受有期徒刑以上刑之宣告，有前揭
    臺灣高等法院被告前案紀錄表在卷可憑。本院復審酌被告於
    原審及本院審理時均坦承犯行，且於本院審理時已與告訴人
    甲○○成立調解，並已依上開約定如數給付甲○○，甲○○復同意
    本院對被告從輕量刑並為緩刑之宣告等情，被告經此科刑教
    訓應能知所警惕而無再犯之虞，認以暫不執行被告所受上開
    宣告之刑為適當，爰併依刑法第74條第1項第1款之規定，宣
    告緩刑2年，以勵自新。
據上論斷，應依刑事訴訟法第369條第1項前段、第364條、第299
條第1項前段，刑法第284條後段、第62條前段、第41條第1項前
段、第74條第1項第1款，刑法施行法第1條之1，判決如主文。　
本案經檢察官陳昭廷提起公訴，檢察官江炳勳提起上訴，檢察官
曾昭愷到庭執行職務。　
中　　華　　民　　國　　110 　年　　10　　月　　14　　日
                  刑事第四庭    審判長法  官　郭玫利
                                      法  官　曾子珍
                                      法　官　陳金虎
以上正本證明與原本無異。
不得上訴。
        　　　　　　　　　　          書記官　蘇文儀
中　　華　　民　　國　　110 　年　　10　　月　　14　　日
附錄本案論罪科刑法條全文：
中華民國刑法第284條：
因過失傷害人者，處1年以下有期徒刑、拘役或10萬元以下罰金
；致重傷者，處3年以下有期徒刑、拘役或30萬元以下罰金。